臺灣桃園地方法院刑事判決　　　　　　　　　　　　　九十年度易字第一九七三號
　　公　訴　人　臺灣桃園地方法院檢察署檢察官
　　被　　　告　己○○　女　三.
右列被告因業務侵占案件，經檢察官提起公訴（九十年度偵字第一二Ｏ五六號），本
院判決如左‥
    主  文
己○○意圖為自己不法之所有，而侵占對於業務上所持有之物，處有期徒刑陸月，如
易科罰金，以參佰元折算壹日；又連續意圖為自己不法之所有，而侵占對於業務上所
持有之物，處有期徒刑陸月，如易科罰金，以參佰元折算壹日；應執行有期徒刑柒月
，如易科罰金，以參佰元折算壹日。緩刑貳年。
    事  實
一、己○○前係丙○○○○險股份有限公司收展員，負責拓展業務及收費之工作，為
    從事業務之人。竟意圖為自己不法之所有，於民國八十四年五月間某日，在桃園
    縣蘆竹鄉○○路二一一巷十五號，向客戶丁○○收取清償貸款本金新台幣（下同
    ）四萬元，竟將之侵占入己。
二、己○○又另基於概括犯意，意圖為自己不法之所有，先於八十八年十一月九日某
    時，在桃園縣蘆竹鄉○○路五九九巷八十二弄十號甲○○住所，將已向甲○○收
    取但未交付之自動墊繳保險費清償證明二紙上之墊繳月份塗改為八十八年八月（
    原為八十八年二月）、八十八年十一月（原為八十七年十一月），而接續變造私
    文書，旋持之向甲○○收取墊繳費用共二萬八千五百三十三元（分為一萬四千一
    百四十元、一萬四千三百九十三元），足以生損害於甲○○及丙○○○○險股份
    有限公司，收得後，將之侵占入己。又於八十九年三月二十日某日，先在甲○○
    前揭住所，將已向甲○○收取但未交付之自動墊繳保險費清償證明一紙上之墊繳
    月份改為八十九年二月，變造私文書，再持之向甲○○收取一萬四千一百四十元
    之款項，足以生損害於甲○○及丙○○○○險股份有限公司，得手後，侵占入己
    。又於九十年一月六日，至甲○○前揭住所，收取墊繳費用二萬八千一百九十六
    元（一萬四千七百五十二元、一萬三千四百四十四元），得手後，侵占入己。
三、案經丙○○○○險股份有限公司訴由臺灣桃園地方法院檢察署檢察官偵查起訴。
    理  由
一、右開事實業據被告己○○自白不諱，核與告訴人代理人乙○○指訴及被害人丁○○指述相符，並有清償證明影本四紙在卷可稽，故本件事證已臻明確，被告犯行
    洵堪認定。
二、按行為後法律有變更者，適用裁判時之法律，但裁判前之法律有利於行為人者，
    適用最有利於行為人之法律，刑法第二條第一項定有明文。刑法第四十一條於本
    件被告犯罪後修正，並於九十年一月十二日生效，茲比較新舊刑法第四十一條，
    以修正後之刑法第四十一條較有利於被告，故依前揭說明，應適用裁判時之法律
    即修正後之刑法第四十一條，合先敘明。又被告己○○係丙○○○○險股份有限
    公司之收展員，負責收取各種保險費用，為從事業務之人。核被告所為係犯刑法
    第三百三十六條第二項之業務侵占罪（侵占丁○○四萬元部分）、第三百三十六
    條第二項業務侵占罪（侵占甲○○部分）、第二百十六條、第二百十條之行使變
    造私文書罪。變造私文書之低度行為為行使之高度行為所吸收，不另論罪。被告
    先後多次業務侵占犯行（自八十八年十一月九日至九十年一月六日，侵占甲○○
    部分），時間緊接，手法相同，觸犯同一構成要件之罪名，顯係基於概括之為之
    ，為連續犯，應依刑法第五十六條論以一罪。被告二次行使變造私文書犯行，時
    間緊接，手法相同，觸犯同一構成要件之罪名，顯係基於概括之犯意為之，亦為
    連續犯，應依刑法第五十六條論以一罪。又被告所犯上述連續業務侵占（侵占甲○○部分）及連續行使變造私文書二罪間，有方法結果之牽連關係，為牽連犯，
    應依刑法第五十五條之規定，從一重依連續業務侵占罪處斷。又被告所犯侵占丁○○款項及侵占甲○○款項部分，犯罪時間差約五年，難認時間緊接，犯意應屬
    各別，自應分論併罰。公訴人認係連續犯，尚有誤會，應予敘明。又公訴人雖未
    就被告行使變造私文書犯行起訴，惟此部分與公訴人起訴之業務侵占罪（侵占甲○○部分）有裁判上之一罪關係，本院自得予以審理，併予敘明。爰審酌被告之
    品行、犯罪動機、目的、手段、所生損害、及被告已賠償告訴人所侵占之款項犯
    罪後之態度良好等一切情狀，量處各如主文所示之刑，並均諭知易科罰金之折算
    標準。及定應執行之刑，並諭知易科罰金之折算標準，以示懲儆。又被告前未曾
    受有期徒刑以上刑之宣告，有台灣桃園地方法院檢察署刑案資料查註紀錄表乙紙
    在卷可稽，因一時失慮，偶罹刑典，犯後已坦承犯行，深具悔意，經此刑之宣告
    後，應知警惕而無再犯之虞，本院因認暫不執行其刑為適當，予以宣告緩刑二年
    ，以勵自新。
三、被告所變造之丙○○○○險股份有限公司自動墊繳保險費清償證明三紙，已交予
    被害人甲○○，自非被告所有，且該變造清償證明亦非違禁物，自與刑法第三十
    八條第一項之沒收要件有間，應不在得宣告沒收之列，併予敘明。
四、公訴意旨另以：被告己○○另自九十年二月間起，連續收取被害人戊○○五十五
    期至六十六期墊繳保費共三萬五千八百零八元，因認被告亦涉有刑法第三百三十
    六條第二項之業務侵占罪嫌云云。公訴人無非以告訴人代理人乙○○之指訴及被
    害人戊○○之聲明書為據。按犯罪事實應依證據認定之，無證據不得推定其犯罪
    事實，刑事訴訟法第一百五十四條定有明文。本件訊據被告己○○堅決否認右揭
    犯行，辯稱：其並未向被害人戊○○收取第五十五期至第六十六期之款項，而其
    於九十年二月二十八日去醫院開刀，亦不可能於當日去被害人戊○○之工作地點
    收取墊繳款項，其既未收取自無侵占之情事等語。經查：（一）證人即被害人戊○○工作場所之警衛吳信誼雖於九十一年十月二十五日到庭證稱：被告曾於九十
    年二月二十八日晚間至被害人工作場所找被害人戊○○，（問：時間已久為何還
    記得？）是被害人告訴伊，伊再回想等情。是證人吳信誼是附合被害人戊○○之
    陳述，其證述即有可疑。且證人吳信誼並無法提出當日進出工廠之記錄，衡諸常
    情人之記憶難就遙遠之一年九月事情記憶清楚，則證人吳信誼就遙遠之一年九月
    前之事為前揭證明，殊難採信。且被告確於九十年二月二十八日上午十一時十分
    至十一時四十分許，在敏盛綜合醫院大園分院接受手術割除左腳腫瘤，此有診斷
    證明書一紙及敏盛綜合醫院大園分院九十一年十一月二十九日敏園字第九一ＯＯ
    六九號函一紙在卷可稽，是被告既於九十年二月二十八日手術割除左腳腫瘤，依
    常情於開刀後，須等麻藥消退及術後休養，是難以想像被告能於手術後數小時即
    至被害人戊○○工作場所收取應繳納款項。（二）被害人戊○○雖以聲明書載明
    被告曾收取第五十五期至六十六期墊繳保費，此有聲明書影本一紙在卷可稽，惟
    被害人戊○○並無法提出繳納墊繳保費之收據，證明被告確有收取第五十五期至
    六十六期墊繳款項，是被害人戊○○之指述即有可疑。又被害人戊○○於本院九
    十一年十月四日訊問時陳稱：被告收到九十年二月，沒有給收據後，又再收了十
    幾次，快一年。．．最後一次收款是九十年二月二十八日等情。惟觀諸告訴人所
    提出之被害人戊○○清償證明影本二紙可知被告曾於九十年一月三十日向被害人
    戊○○收取八十九年一月及二月（即第五十三期、第五十四期），是被告於九十
    年一月三十日向被害人戊○○收取墊繳款項時有交付收據，至被害人戊○○指述
    之最後一次收取款項僅一個月（即九十年一月三十日至九十年二月二十八日），
    則被害人前揭指述「沒有給收據後，又再收了十幾次，快一年」云云，顯不實在
    。綜上所述，被害人戊○○並無法提出繳納墊繳款項之證明，且被害人之指述亦
    不實在，此外本院復查無其他積極證據足資證明被告確有向被害人戊○○收取五
    十五期至六十六期款項，是此部分之犯行並無法證明，本應為無罪之諭知，然此
    部分與前揭有罪認定之犯罪事實有裁判上之一罪關係，爰不另為無罪之諭知，併
    予敘明。
據上論斷，應依刑事訴訟法第二百九十九條第一項前段，刑法第二條第一項前段、第
五十六條、第三百三十六條第二項、第二百十六條、第二百十條、第五十五條、第五
十一條第五款、第四十一條第一項前段、第二項、第七十四條第一款，罰金罰鍰提高
標準條例第一條前段、第二條，判決如主文。
本案經檢察官陳俊茂到庭執行職務。
中      華      民      國    九十一    年     十二     月    二十七    日
                                臺灣桃園地方法院刑事第一庭
                                    法  官  吳爭奇
右正本證明與原本無異。
如不服本判決，應於送達後十日內，向本院提出上訴狀。
                                    書記官  梁麗雲
中      華      民      國    九十二    年      一      月      八      日
